臺灣臺北地方法院刑事判決　　　　　　 100年度易字第1607號
公　訴　人　臺灣臺北地方法院檢察署檢察官
被　　　告　吳明達
上列被告因詐欺案件，經檢察官提起公訴（100 年度偵字第6338
、8148號、100 年度偵緝字第577 、578 號），於本院準備程序
中，被告先就被訴事實為有罪之陳述，經告以簡式審判之旨，並
聽取當事人之意見後，裁定進行簡式審判程序，判決如下：
    主  文
吳明達共同犯詐欺取財罪，處有期徒刑陸月，如易科罰金，以新
臺幣壹仟元折算壹日。又共同犯詐欺取財罪，處有期徒刑伍月，
如易科罰金，以新臺幣壹仟元折算壹日。又共同犯詐欺取財罪，
處有期徒刑月，如易科罰金，以新臺幣壹仟元折算壹日。又犯
詐欺取財罪，處有期徒刑肆月，如易科罰金，以新臺幣壹仟元折
算壹日。應執行有期徒刑壹年肆月，如易科罰金，以新臺幣壹仟
元折算壹日。
    事實及理由
一、犯罪事實：
  (一)吳明達、陳念慈（陳念慈此部分共同詐欺取財犯行業經本院
    100 年度易字第47號判決有期徒刑4 月確定）利用陳念慈與
    艾春暉間為友好之高中同學關係，共同意圖為自己不法所有
    ，基於詐欺取財之單一犯意聯絡，於民國99年2 月9 日至99
    年2 月28日期間，接續以下列方式使艾春暉陷於錯誤，接續
    交付如附表一所示金額予吳明達、陳念慈：先於99年2 月
    9 日，在艾春暉位在臺北市○○路30巷167 弄4 號之住處，
    共同向艾春暉詐稱：吳明達有天眼、懂靈動力，因此投資股
    票獲利頗豐，但目前欠缺資金，需要艾春暉投入特定金額之
    金錢協助，渠等方能獲利出場，而此舉亦能使艾春暉消災解
    厄、改善家運云云，吳明達、陳念慈復為取信艾春暉，渠等
    均明知陳念慈在永豐銀行福林簡易型分行申設之帳號：
    000000000 號支票帳戶早已於99年1 月18日經列為拒絕往來
    戶，竟仍於99年2 月22日至99年2 月28日間某日，接續開立
    如附表二所示支票交付艾春暉資為擔保，致艾春暉陷於錯誤
    ，因而於如附表一編號1 至8 所示之時、地，接續交付如附
    表一編號1 至8 所示之現金予吳明達、陳念慈。吳明達、
    陳念慈復承前共同詐欺取財之單一犯意聯絡，於99年2 月13
    日（農曆除夕）下午某時，向艾春暉詐稱：陳念慈母親生病
    在加護病房，需10萬元醫療費用云云，致艾春暉陷於錯誤，
    於如附表一編號9 所示之時間，共轉帳新臺幣（下同）3 萬
    元至陳念慈在中國信託商業銀行帳號：000000000000號帳戶
    內，並於如附表一編號10所示之時、地交付現金6000元予陳
    念慈。嗣艾春暉提示如附表二所示之支票均遭退票，且向吳
    明達、陳念慈均追討無著後，始知受騙。
  (二)吳明達、陳念慈（陳念慈此部分共同詐欺取財犯行業經本院
    100 年度易字第47號判決有期徒刑3 月確定）共同於99年3
    月24日向吳國華承租位在新北市○○區○○路381 號6 樓之
    房屋，由陳念慈擔任承租人簽立不動產租賃契約書，渠等並
    當場交付永豐銀行建成分行支票（票號AC0000000 號、發票
    日99年5 月1 日、面額17萬5000元），用以給付房屋之押租
    金、仲介費等費用，而吳明達於翌日即將部分私人物品搬至
    上址放置，以取信於吳國華。嗣吳明達、陳念慈於99年3 月
    26日，共同意圖為自己不法所有，基於詐欺取財之犯意聯絡
    ，在吳國華位在新北市○○區○○路389 之12號14樓之住處
    ，共同向吳國華詐稱：急需用錢，要找生肖及運勢相合之人
    借錢才會賺錢，於投資獲利後會另給6 萬元之報酬云云，並
    由陳念慈簽立代吳國華保管26萬元及約定於99年4 月8 日歸
    還之保管條，由吳明達簽名擔任連保人以取信之，致吳國華
    陷於錯誤，交付現金2 萬元予吳明達，並至中國信託商業銀
    行北新路上之分行臨櫃提款18萬元交付吳明達、陳念慈。嗣
    吳明達、陳念慈屆期並未還款，吳國華始知受騙。
  (三)吳明達、陳念慈（陳念慈此部分所涉犯行，業經本院於100
    年9 月6 日通緝，待到案後再行審結）共同意圖為自己不法
    所有，基於詐欺取財之犯意聯絡，於99年5 月31日19時許，
    在臺北車站附近之星巴客咖啡店，共同向傅長愷詐稱：吳明
    達要投資股票，因其與吳明達之生肖、氣場很合，要其拿錢
    投資，將可獲利4 成及分紅云云，並由陳念慈簽發本票2 張
    （票號TH0000000 、TH0000000 ，面額各5 萬6000元）交付
    傅長愷以取信之，致傅長愷陷於錯誤，當場交付4 萬元予吳
    明達、陳念慈，並於99年6 月1 日，在新竹某地再交付4 萬
    予吳明達。嗣吳明達、陳念慈即失去聯繫，傅長愷始知受騙
    。
  (四)吳明達意圖為自己不法所有，基於詐欺取財之犯意，於99年
    1 月31日，在新北市新店區○○○街206 號2 樓鍾沛玲（原
    名鍾佩伶）工作之指甲美容店內，向鍾沛玲詐稱：自己父親
    過世、運氣不佳，而鍾沛玲之生肖與其很契合，需鍾沛玲借
    錢讓其週轉，將於99年2 月8 日歸還款項云云，並交付已遭
    列拒絕往來之陳念慈簽發永豐銀行福林簡易型分行支票（票
    號AC0000000 號）及保管條以取信之，致鍾沛玲陷於錯誤，
    交付13萬元予吳明達，嗣吳明達屆期失去聯繫，鍾沛玲始知
    受騙。
  (五)案經艾春暉訴由臺北市政府警察局信義分局、吳國華訴由新
    北市政府警察局新店分局、傅長愷訴由臺北市政府警察局大
    安分局報告及鍾佩玲訴由臺灣臺北地方法院檢察署檢察官偵
    查起訴。
二、訊據被告吳明達對前揭犯行均坦承不諱（本院卷第57頁背面
    ），核與證人即被害人艾春暉、吳國華、傅長愷於警詢、偵
    訊時（99年度他字第4578號卷第12-16 、33頁、99年度偵緝
    字第2218號卷第23-25 、33-34 頁、99年度偵字第17523 號
    卷第3-8 、83-84 頁、100 年度偵字第6338頁卷第5-6 、53
    -54 頁），證人即被害人鍾沛伶於偵訊時（100 年度他字第
    2885號卷第15-16 、19-20 、25頁）之證述情節均大致相符
    ，並有法務部票據信用資訊連結作業（99年度他字第4578號
    卷第10頁）、艾春暉之中國信託商業銀行永吉分行帳戶存摺
    、交易明細影本（99年度他字第4578號卷第20頁）、陳念慈
    簽發如附表二所示支票暨退票理由單影本（99年度他字第
    4578號卷第36-39 頁）、保管條影本（99年度偵字第17523
    號卷第9 頁）、永豐銀行建成分行支票影本（99年度偵字第
    17523 號卷第10頁）、存證信函、不動產租賃契約書（99年
    度偵字第17523 號卷第18-21 頁）、客戶基本資料查詢、往
    來明細資料表、法務部票據信用資訊連結作業（99年度偵字
    第17523 號卷第53-64 頁）、永豐商業銀行建成分行99年10
    月18日函暨開戶資料、交易明細、兌領紀錄（99年度偵字第
    17523 號卷第65-66 、74-79 頁）、本票影本（100 年度偵
    字第6338頁卷第15-16 頁）、保管條（100 年度他字第2885
    號卷第4 頁）、郵政存簿儲金簿暨交易明細影本（100 年度
    他字第2885號卷第21-22 頁）、支票影本（100 年度他字第
    2885號卷第23-24 頁），足認被告之任意性自白與事實相符
    ，應堪採信。是本件事證明確，被告前揭犯行均堪認定，應
    依法論科。
三、核被告吳明達前揭所為，均係犯刑法刑法第339 條第1 項之
    詐欺取財罪。又被告與陳念慈間，就犯罪事實欄(一)、(二)、(三)
    所示之犯行，有犯意聯絡及行為分擔，均為共同正犯。被告
    於如附表一所示之時間，向告訴人艾春暉施用詐術，接續詐
    得如附表一所示之金錢，時、地均密接，且均侵害同一被害
    人艾春暉之法益，依一般社會觀念，難以強行分割，在刑法
    評價上，應視為數個舉動之接續施行，為接續犯，應論以一
    共同詐欺取財既遂罪。又被告所犯前揭犯罪事實(一)、(二)、(三)
    、(四)之4 次詐欺取財犯行，均犯意各別，行為互殊，應分論
    併罰。爰審酌被告正值壯年，不思以己力循正當途徑獲取財
    物，竟圖不勞而獲，以前揭方式詐得前揭財物，其法治觀念
    甚為薄弱，且其前揭之詐欺犯行破壞社會經濟秩序甚鉅，考
    量被告之智識程度為五專電機系畢業，業據其供承在卷（本
    院卷(二)第62頁背面），及其犯罪之手段、生活狀況，各次犯
    行分別對告訴人造成之損失，兼衡以被告於本院審理時坦承
    全部犯行，犯後態度非劣等一切情狀，分別量處如主文所示
    之刑及諭知易科罰金之折算標準，並定其應執行之刑及諭知
    易科罰金之折算標準。
據上論斷，應依刑事訴訟法第273 條之1 第1 項、第299 條第1
項前段，刑法第28條、第339 條第1 項、第41條第1 項前段、第
8 項、第51條第5 款，刑法施行法第1 條之1 ，判決如主文。
本案經檢察官陳鴻濤到庭執行職務。
中    華    民    國   100    年    11    月    16    日
                  刑事第三庭    法  官  姚水文
上正本證明與原本無異。
如不服本判決應於收受送達後10日內向本院提出上訴書狀，並應
敘述具體理由；其未敘述上訴理由者，應於上訴期間屆滿後20日
內向本院補提理由書（均須按他造當事人之人數附繕本）「切勿
逕送上級法院」。告訴人或被害人如對於本判決不服者，應具備
理由請求檢察官上訴，其上訴期間之計算係以檢察官收受判決正
本之日期為準。
                                書記官  楊盈茹
中    華    民    國   100    年    11    月    18    日
附錄本案論罪科刑法條
刑法第339條第1項
意圖為自己或第三人不法之所有，以詐術使人將本人或第三人之
物交付者，處5 年以下有期徒刑、拘役或科或併科1 千元以下罰
金。
附表一
┌──┬──────┬──────────┬──────┐
│編號│交付時間    │ 交付地點或交付方式 │交付金額    │
│    │            │                    │（新臺幣）  │
├──┼──────┼──────────┼──────┤
│ 1  │99年2 月9 日│臺北市○○路30巷167 │3萬元       │
│    │10時30分許  │弄4 號              │            │
├──┼──────┼──────────┼──────┤
│ 2  │99年2 月9 日│臺北市○○○路華視旁│3萬元       │
│    │21時許      │公園                │            │
├──┼──────┼──────────┼──────┤
│ 3  │99年2 月18日│臺北市○○路30巷167 │1萬元       │
│    │10時許      │弄4 號              │            │
├──┼──────┼──────────┼──────┤
│ 4  │99年2 月19日│臺北市○○路30巷167 │1萬元       │
│    │10時許      │弄4號               │            │
├──┼──────┼──────────┼──────┤
│ 5  │99年2 月20日│臺北市○○路30巷167 │4萬5000元   │
│    │15時許      │弄4 號              │            │
├──┼──────┼──────────┼──────┤
│ 6  │99年2 月21日│臺北市○○○路○ 段22│9萬元       │
│    │14時許      │3 巷41號            │            │
├──┼──────┼──────────┼──────┤
│ 7  │99年2 月22日│臺北市○○○路○ 段  │3萬元       │
│    │15時許      │223 巷45            │            │
├──┼──────┼──────────┼──────┤
│ 8  │99年2 月28日│臺北市○○路30巷167 │6萬5000元   │
│    │15時許      │弄4 號              │            │
├──┼──────┼──────────┼──────┤
│ 9  │99年2 月14日│轉帳至被告陳念慈之帳│3萬元       │
│    │某時        │戶                  │            │
├──┼──────┼──────────┼──────┤
│10  │99年2 月14日│臺北市○○路30巷167 │6000元      │
│    │某時        │弄4 號              │            │
└──┴──────┴──────────┴──────┘
附表二
┌──┬──────┬────────┬─────┐
│編號│到期日      │票面金額        │ 支票號碼 │
│    │            │（新臺幣）      │          │
├──┼──────┼────────┼─────┤
│ 1  │99年2月24日 │3萬元           │AC0000000 │
├──┼──────┼────────┼─────┤
│ 2  │99年2月25日 │9萬元           │AC0000000 │
├──┼──────┼────────┼─────┤
│ 3  │99年3月1日  │2萬4500元       │AC0000000 │
├──┼──────┼────────┼─────┤
│ 4  │99年3月1日  │2萬元           │AC0000000 │
├──┼──────┼────────┼─────┤
│ 5  │99年3月1日  │20萬3000元      │AC0000000 │
├──┼──────┼────────┼─────┤
│ 6  │99年3月8日  │8萬7750元       │AC0000000 │
└──┴──────┴────────┴─────┘